【裁判字號】    88,訴,355
【裁判日期】    890628
【裁判案由】    所有權移轉登記
【裁判全文】
臺灣宜蘭地方法院民事判決  八十八年度訴字第三五五號
    原      告  戊○○
                丙○○
    兼右二人
    訴訟代理人  丁○○      住.
    被      告  乙○○      住.
                甲○○      住.
    共      同
    訴訟代理人  林健智律師
    複代 理 人  許國棟律師
右當事人間請求所有權移轉登記事件，本院判決如左：
    主    文
原告之訴駁回。
訴訟費用由原告連帶負擔。
    事    實
甲、原告方面：
一、聲明：被告應將坐落於宜蘭縣礁溪鄉○○段一五九地號、面積八十三公畝一０平方公尺
    、應有部分四分之一之土地所有權移轉登記為原告所有。
二、陳述：
  (一)原告之父黃阿通於民國五十二年八月十一日，向被告乙○○及訴外人黃阿潭、黃阿福、
    黃再萬及胡阿樹等人購買渠等共有坐落於宜蘭縣礁溪鄉○○○段九０六之一地號、面積
    八十三公畝一０平方公尺、應有部分四分之一之土地，價金為新台幣（下同）二萬一千
    六百五十五元，該土地於七十五年土地重劃更正編定為宜蘭縣礁溪鄉○○段一五九號。
    惟因當時系爭土地為放領地，出賣人未繳清租金而無法辦理所有權移轉登記，為恐日後
    發生爭執，並為加強辦理過戶之義務，雙方乃於五十三年八月十一日簽訂買賣豫約契約
    書，約定出賣人有交付文件以辦理移轉登記之義務，且於五十三年九月二十一日於承買
    人將價金繳清時再由出賣人立賣渡證及覺書予承買人，並由被告甲○○為胡阿樹之連帶
    保證人、訴外人吳阿生為其餘出賣人之連帶保證人。而原告之父購買後即整地並在其上
    種植蔬菜、果樹，並搭蓋鐵皮屋農舍，至今已有三十餘年。
  (二)出賣人等人並未依約移轉土地所有權登記，且系爭土地關於黃阿潭部分於其死亡後由其
    子黃慶輝及黃慶男繼承，惟兩人併同黃阿福、黃再萬等人於七十六年三月十七日將渠等
    應有部分均贈與予被告乙○○，原告之父得知上情後，雖屢次催促出賣人儘速辦理移轉
    登記，惟出賣人均置之不理，故於七十六年八月二十一日向鈞院及鄉鎮調解委員會聲請
    調解，惟當時均未成立。直至七十九年四月九日於黃阿通死亡後，就此部分之債權即由
    原告等人繼承，詎至八十八年八月十九日原告丁○○竟收到被告乙○○請求原告拆屋還
    地之存證信函，為此原告乃依據買賣契約之法律關係訴請被告乙○○將系爭土地應有部
    分四分之一所有權移轉登記予原告。
  (三)至於被告甲○○部分，因其原為出賣人胡阿樹之同意人兼連帶保證人，惟胡阿樹於六十
    七年將系爭土地之地價繳清後，即將出賣予原告之二分之一應有部分土地於六十八年九
    月七日出賣予訴外人林有淋，林有淋再於同年十一月二十七日出賣予被告甲○○，此種
    通謀虛偽移轉登記乃係為脫離本件系爭土地之移轉義務。惟依民法第七百三十九條之規
    定，被告甲○○既為本件買賣之連帶保證人，原債務人胡阿樹不履行物權移轉之義務，
    自應由其負起履行責任，是原告依據連帶保證之法律關係請求被告甲○○應將系爭土地
    四分之一之應有部分辦理所有權移轉登記予原告。
  (四)至被告抗辯原告之父等均無自耕能力，買賣契約應屬無效等語，按以渠等均屬自耕農身
    分，且有自耕之事實，當有自耕能力，能取得系爭田地，另被告又稱本件賣賣已經解除
    一事，與買賣豫約書第一條之約定並不符合，且雙方約定「地價繳清時為限」自應由出
    賣人交付有關文件，非原告未於履行登記期間前要求出賣人等人移轉登記，被告之辯稱
    實已將契約書之文義推翻。再者，地價稅係由被告繳納，被告何時繳納，原告全然不知
    ，且被告繳清地價後應由被告交付相關文件予原告，惟被告為何於繳清地價後，不將文
    件交給原告辦理登記，反而以原告未於繳清地價履行登記期間前要求被告移轉登記，而
    謂買賣契約已視為解除，自屬前後矛盾，且無理由。
三、證據：提出土地登記簿謄本戶籍謄本、賣渡證、覺書、買賣豫約契約書各一份及調解聲
    請狀、調解不成立證明書、存證信函等件為證。
乙、被告方面：
一、聲明：駁回原告之訴。
二、陳述：
  (一)本件具當事人不適格情形：本件原告起訴聲明請求被告將系爭土地所有權四分之一應有
    部分移轉記為原告所有，惟依原告所提之賣渡證、覺書、買賣豫約契約書，其承買人除
    原告之父黃阿通外，尚包括訴外人黃萬廷，原告起訴僅要求移轉登記予其一人，置黃萬
    廷於不顧，顯與法不符。且依買賣豫約書、賣渡證、覺書記載出賣人為胡阿樹並非被告
    甲○○，故被告甲○○僅為移轉登記債權之連帶保證人，賣渡證中出賣人並不包含被告
    甲○○在內。
  (二)原告須就自耕能力有無先為證明：依土地法之規定，私有農地所有權之移轉其承受人以
    承受後能自耕者為限，而此項承受人自耕能力之有無，縱未經當事人主張或抗辯，法院
    亦應先為調查認定。倘承買人並無自耕能力而竟承買私有農地即係以不能之給付為契約
    標的，依法其契約為無效，而本件系爭土地之地目為田，原告須先就買受人黃萬廷、黃
    阿通具自耕能力加以證明。
  (三)本件系爭買賣契約為無效：為擴大農場經營規模，防止農地細分，現有之每宗耕地不得
    分割及移轉為共有，為農業發展條例所明定。原告之父黃阿通及訴外人黃萬廷並非全部
    買賣而僅為部分買賣，而訴外人黃萬廷、黃阿通既不能變更地目，將其移轉為共有，是
    本件即以不能之給付為契約標的，依法應屬無效，從而原告之請求移轉登記並無理由。
    (四)系爭買賣契約業經解除：本件依買賣豫約契約書第一項規定：雙方當事人約定地價
    繳清時為限，由出賣豫約人具立賣渡證等有關產權過戶各文件交與承買人收執，並於第
    二項第七款約定：關於本件土地買賣履行登記期間內不為履行辦理諸手續者，本契約視
    為解約。而本件系爭土地地價業於六十七年上期繳清，此由土地登記簿記載可為證明，
    故原告未於六十七年上期繳清地價履行登記期間前要求出賣人乙○○等人移轉登記，依
    買賣契約豫約書第一條及第二條第七款規定及上開判決所示，其買賣契約視為解除而不
    存在。
  (五)原告乙○○、甲○○取得系爭土地之權利具土地法第四十三條之保護：因系爭土地買賣
    契約當事人並不包含被告甲○○，被告甲○○僅為買賣豫約契約書及覺書中出賣人胡阿
    樹之同意人及連帶保證人，故被告甲○○非契約當事人乃明顯之事實。另被告甲○○取
    得系爭土地之應有部分二分之一權利乃於六十八年十二月二十二日由訴外人林有淋所買
    賣，亦非由胡阿樹繼承所得。另被告乙○○取得系爭土地應有部分八分之三乃由訴外人
    黃阿福、黃再萬、黃慶輝、黃慶男等人於七十五年十二月四日贈與取得，於此範圍內亦
    應受土地法四十三條之保護。
  (六)訴外人黃萬廷、黃阿通請求移轉登記債權已罹於請求權時效：本件買賣係於五十三年八
    月十一日及同年九月二十一日分別簽訂買賣豫約契約書、賣渡證、覺書，至今已達三十
    六年之久，早已罹於時效，為此被告乙○○以此為時效之抗辯，否認原告之主張。三
    、證據：提出土地登記簿謄本一份為證。
丙、本院依職權調取本院七十九年度繼字第一００號民事聲請事件卷宗。
    理    由
甲、程序方面：
    按訴狀送達後，原告不得將原訴變更或追加他訴；但訴訟標的對於數人必須合一確定者
    ，追加其原非當事人之人為當事人者，不在此限，民事訴訟法第二百五十五條第一項第
    五款定有明文。本件原告丁○○於起訴時，僅以其自己為原告，嗣於訴訟中追加原非當
    事人之戊○○、丙○○為原告，然查原告請求之訴訟標的乃請求被告為所有權移轉登記
    ，而是項請求權係基於渠等之被繼承人黃阿通所為之買賣契約，故該請求於各繼承人間
    有合一確定之必要，而黃阿通之繼承人原有七人，惟除了丁○○、戊○○、丙○○外，
    其餘均已拋棄繼承，此有戶籍謄本及本院七十九年繼字第一００號民事聲請事件卷宗可
    稽，依前開規定，原告所為訴之追加核無不合，應予准許，合先敘明。
乙、實體方面：
一、原告起訴主張訴外人黃阿通於五十二年間，向被告乙○○及訴外人黃阿潭、黃阿福、黃
    再萬及胡阿樹等人購買系爭土地應有部分四分之一，又上開買賣因當時無法辦理所有權
    移轉登記，雙方為恐日後發生爭執，於五十三年八月十一日簽訂買賣豫約契約書，約定
    出賣人交付文件以辦理移轉登記之義務，再於五十三年九月二十一日於承買人將價金繳
    清時再由出賣人立賣渡證及覺書，並由被告甲○○為胡阿樹之連帶保證人、訴外人吳阿
    生為其餘出賣人之連帶保證人。而原告之父購買後即整地並在其上種植蔬菜、果樹，並
    搭蓋鐵皮屋農舍，至今已有三十餘年。
    惟出賣人等人並未依約移轉土地所有權，且出賣人黃阿潭部分於其死亡後由其子黃慶輝
    及黃慶男繼承，惟兩人併同黃阿福、黃再萬等人於七十六年三月十七日將渠等應有部份
    均贈與予被告乙○○，原告之父得知上情後，雖屢次催促出賣人儘速辦理移轉登記，惟
    出賣人均置之不理，故於七十六年八月二十一日向鈞院及鄉鎮調解市委員會聲請調解，
    惟當時調解均未成立。直至七十九年間黃阿通死亡後，此債權即由原告三人繼承，詎至
    八十八年八月十九日原告丁○○竟收到被告乙○○以存證信函請求原告拆屋還地，為此
    原告乃依據買賣契約之法律關係訴請被告乙○○將系爭土地所有權移轉登記予原告。至
    於被告甲○○部分，因其原為出賣人胡阿樹之同意人兼連帶保證人，依法於原債務人胡
    阿樹不履行物權移轉之義務，自應由其負起履行責任，是原告依據連帶保證之法律關係
    請求被告甲○○應將系爭土地四分之一之應有部分辦理所有權移轉登記。至被告抗辯本
    件賣賣已經解除一事，與買賣豫約書第一條之約定並不符合，且雙方約定「地價繳清時
    為限」自應由出賣人交付有關文件，非原告未於履行登記期間前要求出賣人等人移轉登
    記，被告之辯稱實已將契約書之文義推翻。再者，地價稅係由被告繳納，被告何時繳納
    ，原告全然不知，且被告繳清地價後應由被告交付相關文件予原告，惟被告為何於繳清
    地價後，不將文件交給原告辦理登記，反而以原告未於繳清地價履行登記期間前要求被
    告移轉登記，而謂買賣契約已視為解除，自屬前後矛盾，且無理由，為此提起本件訴訟
    。
二、被告則以：(一)本件因買賣之承買人除原告之父黃阿通外，尚包括訴外人黃萬廷，原告起
    訴僅要求移轉登記予其一人，且出賣人並不包含被告甲○○在內，其僅為移轉登記債權
    之連帶保證人，故本件有當事人不適格之情形。(二)又依土地法之規定，私有農地所有權
    之移轉其承受人以承受後能自耕者為限，倘承買人並無自耕能力而竟承買私有農地即係
    以不能之給付為契約標的，其契約為無效，本件系爭土地地目為田，原告須先就買受人
    黃萬廷、黃阿通具自耕能力加以證明。(三)且依農業發展條例之規定，現有之每宗耕地不
    得分割及移轉為共有，原告之父黃阿通及訴外人黃萬廷並非全部買賣而僅為部分買賣，
    是本件即以不能之給付為契約標的，依法應屬無效。(四)依買賣豫約契約書第一條及第二
    條第七款之約定，本件買賣契約附有解除條件，而本件系爭土地地價業於六十七年上期
    繳清，故原告未於六十七年上期繳清地價履行登記期間前要求出賣人乙○○等人移轉登
    記，依買賣契約豫約書之規定，其買賣契約視為解除而不存在。(五)因系爭土地買賣契約
    當事人並不包含被告甲○○，被告甲○○僅為買賣豫約契約書及覺書中出賣人胡阿樹之
    同意人及連帶保證人，故被告甲○○非契約當事人乃明顯之事實。另被告甲○○取得系
    爭土地之應有部分二分之一權利乃於六十八年間由訴外人林有淋所買賣，亦非由胡阿樹
    繼承所得。另被告乙○○取得系爭土地應有部分八分之三乃由訴外人黃阿福、黃再萬、
    黃慶輝、黃慶男等人於七十五年十二月四日贈與取得，被告於此範圍內亦應受土地法四
    十三條之保護。(六)本件契約之簽定係於五十三年八月十一日及同年九月二十一日，故原
    告請求移轉登記債權已罹於請求權時效，為此被告以此為時效之抗辯，否認原告之主張
    等語置辯。三、按當事人適格，乃指當事人就具體特定之訴訟，得以自己之名義為原
    告或被告，而受為訴訟標的法律關係之本案判決之資格而言。故在給付之訴，祗需原告
    主張其為訴訟標的法律關係之權利主體，他造為訴訟標的法律關係之義務主體，其當事
    人即為適格。至原告是否確為權利人，被告是否確為義務人，乃為訴訟標的法律關係之
    要件是否具備，即訴訟實體上有無理由之問題，並非當事人適格之欠缺。次按共有人就
    共有物對於第三人所生之債權請求權，無由共有人全體共同起訴之必要，而該債權為可
    分者，各共有人僅得按其應有部分單獨起訴請求（司法院院字第一九五０號(一)解釋可資
    參照）。查原告主張依買賣豫約契約書等之記載，雖係由黃阿通及黃萬廷向出賣人購買
    二分之一應有部分，惟承買人另有各為四分之一之協議等語，據此黃阿通及黃萬廷對出
    賣人之債權即非不可分，揆諸上揭解釋之意旨，原告自得單獨就黃阿通四分之一之應有
    部份起訴請求。又原告主張渠等為請求系爭土地四分之一應有部分之所有權移轉登記之
    權利主體，而被告二人為負有移轉所有登記之義務人，依首揭說明，原告即無當事人不
    適格之問題，合先敘明。
四、原告主張訴外人黃阿通與黃萬廷於五十二年八月十一日，向被告乙○○及訴外人黃阿潭
    、黃阿福、黃再萬及胡阿樹等人，以二萬一千六百五十五元之價金，購買系爭土地之應
    有部分二分之一，並由承買人二人再協議為各四分之一之應有部分。又上開買賣因當時
    無法辦理所有權移轉登記，故於五十三年八月十一日簽訂買賣豫約契約書，約定出賣人
    有交付文件以辦理移轉登記之義務，並於五十三年九月二十一日於承買人將價金繳清時
    ，再由出賣人書立賣渡證及覺書予承買人，並由被告甲○○為胡阿樹之連帶保證人、訴
    外人吳阿生為其餘出賣人之連帶保證人，用以保證出賣人履行移轉登記之義務。惟雖原
    告之父黃阿通曾於七十六年八月二十一日向本院及鄉鎮調解委員會聲請調解，請求出賣
    人將土地之所有權移轉登記予承買人，惟當時調解均未成立，故系爭土地迄今仍未移轉
    登記予承買人之事實，業據原告提出土地登記簿謄本、買賣豫約契約書、賣渡證、覺書
    、及調解聲請書、調解不成立證明書等件為證，自堪信為真實。雖被告否認上開文書之
    真正，但上開書狀業經買賣雙方蓋章，而被告對上開蓋章既未爭執，僅空言否認書狀之
    真正，是其所辯，自不足採。惟被告另以系爭買買契約無效且已經解除而不存在，及承
    買人所有權移轉登記之請求權已罹於時效等情詞以為抗辯，是本件應審酌者，乃系爭買
    賣是否仍有效存在？又若為有效存在，則原告上開移轉登記之請求權是否已罹於時效？
    五、就系爭買賣契約是否為無效或已經解除一節：
  (一)按私有農地所有權之移轉，其承受人以承受後能自耕者為限，而此項承受人自耕能力之
    有無，縱未經當事人主張或抗辯，法院亦應先為調查認定，以為判斷之依據。倘承買人
    並無自耕能力而竟承買私有農地即係以不能之給付為契約標的，依民法第二百四十六條
    第一項前段之規定，其契約為無效，最高法院六十四年台上字第一三五二號判例參照。
    經查，本件契約之買賣標的為田地，此有土地登記簿謄本在卷可按，故系爭買賣之買受
    人黃阿通及黃萬廷即應具有自耕能力，本件買賣方能有效成立。惟黃阿通已於七十九年
    四月九日死亡，但其身份為自耕農一事，有戶籍謄本職業欄可稽，又原告主張黃阿通於
    購買系爭土地後即在其上種植蔬菜、水果一事，亦為被告所不否認，並有被告所寄發之
    存證信函一紙附卷足憑，黃阿通既具有自耕農之身分且有自力耕作之事實，堪認黃阿通
    應具有自耕能力。
    又另一買受人黃萬廷因已尋遍無著，亦無其年籍資料可供查尋，無法判斷於訂約當時是
    否具有自耕能力，惟依據雙方所訂立之買賣豫約契約書第一項中有「自耕能力證明書」
    等字之記載，足信立約當時雙方就買賣之當事人需具有自耕能力一事，已有所認識，是
    衡諸常情，雙方當事人於自耕能力一事既已有所認識，苟買受人黃阿通及黃萬廷兩人於
    訂約當時無自耕能力，雙方應當不會成立此件買賣，抑或會另行約定將系爭土地指明登
    記予有自耕能力之第三人，否則雙方豈不於明知契約無效之情形下，書立此份契約，顯
    與常情不符。綜此，本件買賣堪認黃阿通及黃萬廷於簽約當時已具有自耕能力，被告執
    此辯稱契約無效云云，並非可採。
  (二)另被告抗辯本件買賣依農業發展條例第三十條之規定，現有之每宗耕地不得分割及移轉
    為共有，承買人黃阿通及黃萬廷就系爭土地僅為部分買賣，故本件買賣係以不能之給付
    為契約標的，有違前開規定，自屬無效云云。惟查，系爭買賣契約於五十三年間簽定，
    而農業發展條例於六十一年十一月一日始公布施行，尚且不論本件買賣是否有該條例上
    揭條文所定之情形，本件契約既簽定於該條例施行前，自無該條例之適用，從而被告上
    開所辯，洵不足採。
  (三)至被告抗辯雙方所簽訂之買賣已經解除一事，無非依據雙方所簽訂之買賣豫約契約書第
    一項及第二項第七款之約定。惟按解釋意思表示，應探求當事人立約之真意，不得拘泥
    於所用之辭句，民法第九十八條定有明文。經查：(1)雙方所訂立之買賣豫約契約書第一
    項明定出賣人負有交付相關文件予承買人辦理移轉登記之義務；反之，承買人則負有繳
    清價款之義務，於第二項第七款中復規定雙方若不履行第一項所定之義務時之效果，且
    嗣後於承買人繳清價金後，出賣人即另立賣渡證及覺書予承買人，並由被告甲○○及訴
    外人吳阿生為連帶保證人，保證出賣人應負履行移轉登記之義務，此有上開文書可證。
    從而可知，買賣豫約契約書第二項第七款之約定，在承買人部分，已因其於事後繳清價
    款，故僅剩出賣人負有移轉所有權登記之義務，且關於是項義務，契約中已明定係在規
    範出賣人之義務，而非要求承買人應向出賣人請求履行移轉登記之義務。買賣豫約契約
    書第二項第七款之規定既僅在規範出賣人之義務，則依當事人立約之真意，應在賦予承
    買人得行使契約解除之權利，亦即該條款之約定乃契約當事人間，就出賣人一方履行移
    轉登記義務有重要之意思表示，如出賣人一方不按照時期履行者，則承買人一方得依民
    法第二百五十五條之規定解除契約之規定，而非屬民法第九十九條第二項所謂之解除條
    件，否則任由出賣人於收受定金或價金後不依約繳交相關文件辦理移轉登記，即可使契
    約失其效力，自非有理。而本件承買人既未行使該解除權，故被告抗辯本件契約因承買
    人未於履行期間內要求出賣人移轉登記之義務，故契約已經解除云云，自不足採，(2)再
    者，縱認本條之約定係屬民法第九十九條第二項所謂之解除條件，然依該約定之文義以
    觀，其解除之條件有二，除需本件土地買賣履行登記期間內不為履行辦理諸手續者外，
    尚須出賣人返還定金及賠償失約損害金給付承買人親收，此觀買賣豫約契約書第二項第
    七款記載：「關於本件土地買賣履行登記期間內不為履行辦理諸手續者本契約視為解除
    ，出賣人應即返還定金外，另賠償等於定約金之金額為失約損害金給付承買人親收，以
    示解約」等語自明。且依此解釋方與本約款係在規範出賣人一方負有交付文件以辦理所
    有權移轉義務之目的相符。執此，本件出賣人於六十七年已將地價繳清一事，而出賣人
    乙○○等人於地價繳清後並未將相關文件交付承買人一事，為雙方所不爭，復有土地登
    記簿謄本可稽，惟因承買人已將價金繳清，故出賣人並無將黃阿通等人所交付之定金及
    失約損害金交付承買人親收，故被告抗辯系爭買賣契約已經解除一事，自屬無據。(3)綜
    上，原告主張本件契約仍為有效存在一事，應堪予認定。
六、系爭買賣契約既仍有效存在，則應再審酌者，乃被告抗辯原告之所有權移轉登記之請求
    權已罹於時效是否有理？(一)按請求權，因十五年不行使而消滅，民法第一百二十五條定
    有明文規定。又當事人主張有利於己之事實者，就其事實有舉證之責任，民事訴訟法第
    二百七十條亦有明文。
  (二)查系爭買賣係分別於五十三年八月十一日及同年九月二十一日簽定買賣豫約契約書及賣
    渡證、覺書，此有上開文書在卷可證，則承買人黃阿通或其繼承人就系爭土地所有權移
    轉登記請求權，至遲應自五十三年九月二十二日起算，惟黃阿通直至七十六年始向本院
    聲請調解，且於調解不成立後六個月內未另起訴請求，顯已罹於時效，雖原告一再主張
    承買人黃阿通從定約後即不斷向出賣人請求，惟原告就其請求權有時效中斷事由等有利
    於己之事實，並未提出任何事證，故本件被告為時效之抗辯，自法自無不合。從而原告
    依據買賣契約之約定，請求被告黃阿通應將系爭土地所有權應有部分四分之一移轉登記
    與原告，為無理由，應予駁回。
七、末按保證債務之存在以主債務之存在為前提，最高法院二十二年上字第四九五號判例可
    資參照。本件被告甲○○所連帶保證之主債務既因時效而消滅，揆諸前揭判例，其所保
    證之債務即已失所附麗而不存在，從而原告依據連帶保證契約向被告甲○○請求移轉登
    記，自有未洽。至原告主張被告胡清依契約之約定已放棄先訴抗辯權，故於本件不得主
    張時效抗辯云云，惟所謂先訴抗辯權乃保證人於債權人為就主債務人之財產強制執行而
    無效果前，對於債權人得拒絕清償之權利，與時效消滅之抗辯截然不同，是原告之主張
    ，尚屬無據。
八、綜上所述，本件原告就系爭土地所有權移轉登記之請求權，既已因被告為時效之抗辯而
    消滅，故原告依據買賣契約及連帶保證之法律關係，請求被告兩人將系爭土地之所有權
    移轉登記與原告，為無理由，應予駁回。
九、本件事證已臻明確，兩造其餘攻擊防禦方法及所提之證據，均毋庸再予審酌，附此敘明
    。
十、據上論結，本件原告之訴為無理由，依民事訴訟法第八十五條第二項，判決如主文。
中        華        民        國   八十九   年      六       月    二十八     日
                                    臺灣宜蘭地方法院民事庭
~B審判長法官  周煙平
~B法      官  周健忠
~B法      官  邱景芬
右正本證明與原本無異。
如對本判決上訴須於收受送達後廿日內向本院提出上訴狀。（應附繕本）
中        華        民        國   八十九   年      六       月      三十     日
~B法院書記官  林竹根


司法院資訊處製作；財團法人民間司法改革基金會備份。
